臺灣高等法院民事判決　　　　　　　　　　　　　九十二年度上更(二)字第二四０號
　　上　訴　人　戊○○
　　　　　　　　甲○○
　　　　　　　　乙○○
　　　　　　　　丁○○
　　　　　　　　丙○○
　　共　　　同
　　訴訟代理人　徐南城律師
　　複　代理人　王秋滿律師
　　上　訴　人　鴻舜慈建設股份有限公司
　　法定代理人　黎忠舜
　　訴訟代理人　劉承斌律師
　　複　代理人　曹燕雪
當事人間請求履行契約事件，兩造對於中華民國八十五年七月二十四日臺灣士林地方
法院八十四年度重訴字第一六三號第一審判決各自提起上訴，經最高法院第二次發回
更審，本院於九十三年七月六日言詞辯論終結，判決如下：
    主      文
原判決關於命鴻舜慈建設股份有限公司給付與該部分假執行之宣告暨訴訟費用之裁判
均廢棄。
右廢棄部分，戊○○、甲○○、乙○○、丁○○、丙○○在第一審之訴及假執行之聲
請均駁回。
戊○○、甲○○、乙○○、丁○○、丙○○之上訴駁回。
第一、二審及發回前第三審訴訟費用由戊○○、甲○○、乙○○、丁○○、丙○○負
擔。
    事實及理由
一、本件上訴人戊○○、甲○○、乙○○、丁○○、丙○○（下稱戊○○等五人）起
    訴主張：伊等與上訴人鴻舜慈建設股份有限公司（下稱鴻舜慈公司）訂立提供土
    地合作興建房屋契約書（下稱合建契約書），約定由鴻舜慈公司在伊等共有之坐
    落台北縣汐止市○○段五二一地號土地（應有部分各為五分之一，下稱系爭土地
    ）上興建十二層之房屋，約定就房屋部分（含陽台、平台、花台、水箱、樓梯間
    及公共分擔面積），兩造立體對分，規劃、設計均由鴻舜慈公司為之。惟鴻舜慈
    公司興建完竣後，於民國（下同）八十四年五月二十九日交付房屋，伊等卻發現
    鴻舜慈公司未依合建契約書第三條之約定，依地形美觀及雙方有利原則設計興建
    該建築，以致土地未獲充分利用，尚留有小三角空地，造成伊等分得房屋建坪及
    停車位減少，公共設施亦比率減少，鴻舜慈公司就坪數不足部分，自應負債務不
    履行之損害賠償責任等情，爰依民法第二百二十七條、第二百十六條之規定，求
    為命鴻舜慈公司給付伊等各新台幣（下同）一百五十二萬七千二百六十七元及自
    八十四年五月三十日起算法定遲延利息之判決。
二、鴻舜慈公司則以：系爭土地未獲充分利用，係依合建契約書第三條之約定，為兼
    顧地形美觀原則所致，且該約定所謂雙方有利原則亦不等同於完全利用土地，若
    為完全利用而將方正格局變為狹長尖型，將使房價鉅跌，於兩造反而不利。又伊
    對選任之建築師指示「依地形美觀及雙方有利原則」設計，並無不當，且上訴人
    所推薦之建築師陳文龍亦參與該設計。況規劃設計時，在伊公司任職之上訴人乙
    ○○、丙○○對設計從無異議，就上訴人應受之分配已有詳細之計算。故伊無可
    歸責之事由，自不負債務不履行之損害賠償責任。縱伊應負賠償責任，因訂立合
    建契約書者尚有訴外人施美鳳，上訴人亦僅得對伊請求二分之一之賠償等語，資
    為抗辯。
三、原審判決命鴻舜慈公司給付戊○○等五人各九十一萬四千零三十七元本息，並分
    別命供擔保為准、免假執行之宣告，而駁回戊○○等五人其餘之訴，兩造各就敗
    訴部分提起上訴。戊○○等五人於本院聲明廢棄原判決不利於其等之部分，請求
    鴻舜慈公司應再給付其等各六十一萬三千二百三十元加計法定遲延利息，並陳明
    願供擔保請准宣告假執行，及駁回鴻舜慈公司之上訴；鴻舜慈公司則於本院聲明
    廢棄原判決不利於其之部分，請求駁回戊○○等五人在第一審之訴及假執行之聲
    請，並駁回戊○○等五人之上訴，及陳明如受不利判決，願供擔保請准宣告免為
    假執行。
四、查鴻舜慈公司、訴外人施美鳳與戊○○等五人於八十一年六月二十九日訂立合建
    契約書，由戊○○等五人提供所有系爭土地交由鴻舜慈公司、施美鳳出資興建，
    約定就房屋部份（含陽台、平台、花台、水箱、樓梯間及公共分擔面積），由兩
    造立體對分，鴻舜慈公司已於八十四年一月二十五日將合建房屋興建完竣，並於
    同年五月二十九日交付合建房屋完畢之事實，有合建契約書、建物登記謄本、所
    有權狀、及移交清冊在卷可憑（見原審卷第十二至三一、三三、六九、八七頁）
    ，復為兩造所不爭執，自堪信為真正。
五、戊○○等五人主張鴻舜慈公司未依合建契約書第三條之約定，依地形美觀及雙方
    有利原則設計興建該建築，未就系爭土地充分利用蓋滿，尚留有小三角空地，造
    成伊等分得房屋建坪及停車位減少，公共設施亦比率減少，鴻舜慈公司就坪數不
    足及停車位減少部分，自應負債務不履行之損害賠償責任等語，則為鴻舜慈公司
    所否認，並以前詞置辯，是本院所應審究者，核為：鴻舜慈公司是否已依合建契
    約書第三條約定之「地形美觀及雙方有利原則」設計？戊○○等五人所配得之房
    屋面積及停車位有無不足？
六、經查：
  (一)「地形美觀及雙方有利」之原則非指系爭房屋之建築須達最大可建面積為必要：
    1.按解釋意思表示，應探求當事人之真意，不得拘泥於所用之辭句，民法第九十
      八條定有明文，而真意何在，又應以過去事實及其他一切證據資料為斷定之標
      準（最高法院十九年上字第五八號、三十九年臺上字第一０五三號判例要旨參
      照）
    2.查合建契約書第三條係約定：「房屋土地權分配比例：經雙方同意約定本基地
      之建築物由乙方（即鴻舜慈公司）委託建築師按有關建築法規依地形美觀及雙
      方有利原則設計申請興建地上十二層建築物：：：」（見原審卷第十二頁）。
      是自合建契約書使用之文字乃「依地形美觀及雙方有利原則設計」，而非記載
      或強調必須充分使用基地達百分之百之面積等情以觀，顯然戊○○等五人於立
      約時，即同意鴻舜慈公司為符合地形美觀，得彈性予以規劃，尚非僅限將系爭
      土地蓋滿以「充分使用」，始謂對「雙方有利」。是戊○○等五人以系爭土地
      未蓋滿，顯不利於其等，鴻舜慈公司顯有違約情事云云，即難遽採。
    3.再房屋美觀與否雖屬主觀意思之評價，惟涉及契約糾紛時，自仍應依一般購屋
      大眾之觀點加以客觀認定之。查戊○○等五人所提供合建之系爭土地地形狹長
      ，嗣系爭房屋興建，係方正屋型，而系爭土地經建築後尚留有一小三角空地，
      為兩造所不爭，並有地籍配置圖、台北縣汐止地政事務所建物測量成果圖可佐
      （見本院前審上字第一三九頁、本院卷第一四八頁），及經本院到場履勘屬實
      ，製有勘驗筆錄附卷可參（見本院卷第二四四至二四六頁），及有照片附卷可
      佐（見本院卷第二六一、二六三、二七三、二七六、二七七頁）。惟合建契約
      書第三條亦約定合建後房屋立體對分，由鴻舜慈公司委託建築師按有關建築法
      規依地形美觀及雙方有利原則設計申請興建地上十二層建築物，鴻舜慈公司應
      遵照政府法令規定之建蔽率容積率申請建照，但建築法規容許面積可增加，則
      增加面積兩造各得百分之五十，戊○○等五人所分得之房屋，在鴻舜慈公司銷
      售期間最多出售二分之一，且不得競價銷售等情，此觀合建契約書第三條內容
      即明（見原審卷第十二頁正反面），復參酌一般坊間售屋廣告均強調格局方正
      為造形美觀，則如依戊○○等五人主張，將所餘小三角空地蓋滿，將使原本格
      局方正屋型變為狹長尖型，難認對整棟房屋之造形美觀無影響，亦容易影響房
      價，蓋衡情若蓋滿較為有利，依立體對分原則，鴻舜慈公司縱增加建築成本，
      其既亦可多分得建物面積，要無不為之理。足見鴻舜慈公司所稱蓋滿反於房屋
      總價額為不利，堪予採信。
    4.是綜觀戊○○等五人提供合建土地地型特色及合建契約書之文字記載，顯見兩
      造訂約時，即意識系爭土地狹長地形對建築可能造成之影響，始強調於設計時
      ，應顧慮地形美觀及雙方有利原則，並未強調以最大容積率及建蔽率建築，且
      兩造在地形美觀及雙方有利原則下，仍約定所建房屋高度須達十二層，並於建
      築法規容許面積增加，按原來約定對等均分，益徵合建契約書所謂「顧慮地形
      美觀及雙方有利原則」，非以最大可建面積為判斷基準，而應優先考慮是否符
      合美觀及對雙方是否有利並可達十二層以上建築，是戊○○等五人僅以鴻舜慈
      公司未按最大可建面積建築，使土地未能充分利用，指摘鴻舜慈公司未依約履
      行，自有未合。
  (二)鴻舜慈公司業依「地形美觀及雙方有利原則」為設計：
    1.本件合建案之建築師係由乙○○接洽陳文龍建築師再委由同事務所之楊禧祥負
      責，為兩造所不爭執，並經楊禧祥到庭證述屬實（見本院前審上字卷第二三四
      頁、本院卷一一０頁）。楊禧祥並證稱：「因房子面臨馬路，希望面臨馬路不
      要太平，免得不好看，所以有此凹凸」，「他們說不要太平以免影響美觀」，
      「小三角的地方雖未蓋滿，但該地建蔽率以60％計算，因蓋十二層樓可以蓋約
      46  ％，不會影響別人的土地」「一邊的小三角要蓋滿，另一邊無法蓋出三角
      形，後面陽臺部分有點斜，則另一邊雖離建築線尚有一段距離，基於對稱所以
      另一邊之陽臺也有點斜」（按指戊○○等五人提供之土地蓋出有點斜之陽臺，
      為了對稱，其他地主提供之土地雖離建築線有段距離亦未蓋滿而蓋出有點斜之
      陽臺」（見本院前審上字卷第二三四至二三六頁）、「變更前第一次設計就有
      凹凸，建設公司要求我不要將面臨馬路的建築物外觀做的太呆板，所以設計時
      ，有考慮到小變化」（見本院卷第一一二頁），至於與鄰地合併是否變更戊○
      ○等五人部分之設計，楊禧祥亦證稱「除一樓改變車道出入外其餘部分沒變動
      」等語（見本院前審上字卷第二三六頁），故由楊禧祥以上證詞可證鴻舜慈公
      司已指示其應按建築法規依「地形美觀」及「雙方有利」原則設計，始致小三
      角空地未蓋滿。是系爭土地雖有一小三角空地未蓋滿，惟為兼顧兩造係約定立
      體對分，而依系爭土地地形很難立體對分等情，亦經鑑定人張啟蒙建築師供述
      在卷（見本院前審上更(一)字卷第三０四頁），參酌系爭合建之建物既曰「銀舜
      雙星」，復係坐落於新台五路上，足見楊禧祥建築師所為規劃設計係考慮契約
      所定立體對分約定而為適當之設計，其採方正格局之設計，要難認有違上開「
      地形美觀及雙方有利原則」之約定。殊不論以「陳文龍建築師事務所」署名之
      意見書（見原審卷第一五一頁）是否果為陳文龍所出具，均不影響鴻舜慈公司
      已依「地形美觀及雙方有利原則」履行設計之事實。
    2.又本件經原審送請台北市建築師公會鑑定，固認「依建築技術規則，樓地板面
      積、騎樓、陽台、平台、及屋頂突出物容許建築面積均有其規定，原設計人部
      分並未充分使用之（即使用土地）」，有鑑定報告書（外放）可按，惟承前所
      述，兩造合建契約所約定按「地形美觀及雙方有利原則」規劃設計真意，並非
      以土地完全利用為判斷標準，上開鑑定報告則係以法定可得建築之建蔽率、容
      積率計算，已經建築師公會當初承辦本件鑑定之張啟蒙建築師供述在卷（本院
      前審上更(一)卷第三０四頁），自不得以上開鑑定報告即認鴻舜慈公司委任建築
      師規劃設計本件合建案時，違反兩造上開約定原則。
    3.按基地界線與建築線斜交之角度不滿六十度時，依台灣省畸零地使用規則最小
      深度及最小角度之規定，須分割為角度六十度、深度一一五二公分之基地，而
      依建築技術規則建築設計施工編第二十三條，面前道路寬度大於二十公尺且臨
      接道路長度大於二十五公尺，可建十二層、三十六公尺建物，本合建案規劃之
      建築師楊禧祥乃本此原則以六十度角往內斜角分割，使能建築十二層樓，而如
      按戊○○等五人上訴第三審所提自分割線垂直面前道路，則因臨接道路未達二
      十五公尺，僅能建築七層樓等情，已經楊禧祥建築師提出比較圖（本院前審上
      更(一)卷第二一二頁以下）說明，戊○○等五人於本院亦承認如以九十度分割線
      垂直分割，確不能達建築十二層樓之目的（同上卷第二三六頁），而楊禧祥建
      築師所為設計符合法律規定，亦經張啟蒙建築師供述明確（見同上卷第三０四
      頁），益徵鴻舜慈公司所為設計，符合在建築法令內興建十二層樓之約定。
    4.戊○○等五人雖主張：於六十度分割線垂直分割，亦可面臨道路長二十五公尺
      、寬大於二十公尺，而使伊等土地不致呈尖型，伊就所餘土地可保留與他人合
      建使用云云，固舉上開鑑定報告之結論所載「(二)甲方（戊○○等五人）提供‧
      ：：：土地面積四八九平方公尺合作興建房屋，因此筆土地依據『台灣省畸零
      地使用規則』應將東側尖錐部分依最低深度一一．五二公尺及基地界線與建築
      線斜交之角度滿六０度等二項規則將土地分割保留一一０．三五平方公尺與鄰
      地（同地段五一九地號）合併申請建築，故雙方雖約定甲方提供三七九．五平
      方公尺合作興建，但依設計人就基地實際測量僅能提供三七八．六五平方公尺
      土地合作興建。(三)分割保留之畸零地一一０．三五平方公尺地政機關仍以一般
      方式處理登記為一一０平方公尺，另可供興建之土地面積三七八．六五平方公
      尺：：：則四捨五入以三七九平方公尺：：：」為依據，惟上開鑑定結論並未
      表明如依戊○○等五人主張分割方式即可達面臨道路長二十五公尺、寬大於二
      十公尺之結果，且從戊○○等五人提出以上述分割方式分割圖以觀（見本院前
      審上更(一)卷第二四四頁）所示，顯無法達深度一一五二公分之要求，戊○○等
      五人此部分主張之分割方式應不可採。
    5.建築之美觀，固屬仁智之見，戊○○等五人所提出坐落台北市○○○路與敦化
      北路口宏泰大樓或德國波茨坦廣場之建築圖待狹尖型大樓等（見本院前審上更
      (一)卷第五二、五三、一八０頁），固有其美學上特色，惟均為獨棟建築，且係
      坐落於道路交叉處，即俗稱「三角窗」位置之建築，與本件建物係坐落於新台
      五路上，並非坐落於二條道路交叉處不同，此經本院至現場履勘甚明，製有上
      開勘驗筆錄附卷可參，及有照片附卷可佐（見本院卷第二六三、二七六、二七
      七頁），亦與本件合建案規劃設計為兩棟對稱建築不同。而如系爭土地上之小
      三角地蓋滿，兩棟建築形狀即不能一樣，並經楊禧祥建築師結證在卷，則本件
      建物是否可達美觀標準，即非無疑，且依建築專業考量，以方正格局較可為空
      間利用，成本亦較低，如蓋滿角地，費用增加，雖然銷售面積增加，但市場上
      銷售可能有問題，銷售上較為不利等事實，分別經楊禧祥、陳文龍建築師於本
      院結證在卷（見本院前審上更(一)卷第一七０至一七二頁），故如依戊○○等五
      人主張將角地蓋滿，縱不論是否符合美觀標準，雖可能增加面積，但將增加鴻
      舜慈公司成本，亦不利於購屋者空間利用而影響兩造分得房屋之銷售，顯然不
      利於雙方，是戊○○等五人主張將左側小三角空地蓋滿，為強求完全利用將原
      本格局方正屋型變為狹長尖型，顯然影響整棟房屋屋總價額為不利，堪予採信
      。
    6.另兩造簽約後，乙○○即在鴻舜慈公司任職至八十一年十二月止，並居中介紹
      系爭土地鄰地地主與鴻舜慈公司簽立合建契約，嗣並代表戊○○等五人處理與
      鴻舜慈公司間相關事務，為戊○○等五人所不否認。而各鄰地地主在變更後建
      築執照取得前，已在建築平面圖上具體指定各人分配之房屋，並協議「地主經
      指定後之房屋，其總值如與原合建契約有價差時，依原合建契約精神互相找補
      之：：：本圖經取得建築執照後，若尺寸或面積稍有調整，各合建地主所分配
      得到之總值及差額再做計算，以建築執照所核准之圖說為準：：：」，且各地
      主所分配房屋總值係由乙○○製表供各地主參考等情，有鴻舜慈公司提出之地
      主分配房屋明細表及所附建築平面圖（見本院前審上更(一)卷第七四、七五頁）
      可按，該平面圖已明白顯示角地並未建築，則乙○○既然負責製作分配表，要
      無不知建築師設計規劃時並未將角地蓋滿之事實，證人楊禧祥亦證稱曾與兩造
      三方一起討論設計方案等語甚明（見本院卷第一一０頁），益徵乙○○應明知
      並參與本件合建案之規劃，而兩造洽談合建事宜，戊○○等人均授權乙○○處
      理，已經丙○○陳述在卷（本院前審上更(一)卷第二一七頁），乙○○知悉且同
      意角地未蓋滿之規劃設計，其效力自及於戊○○等人。戊○○等五人主張鴻舜
      慈公司委任建築師規劃本件合建案設計時，未依「地形美觀及雙方有利原則」
      規劃設計，伊等不知未將角地蓋滿云云，亦難憑採。至於戊○○等五人復主張
      因鴻舜慈公司未將左側小三角空地蓋滿，致其等與另家大慶建設公司合建時有
      部分空地無法興建，亦有損失云云。然上開設計既不違反兩造約定之本意，且
      為其等所明知，且其等係於系爭合建案興建後始另與大慶建設公司簽約，難謂
      其等因此即受有損害，或鴻舜慈公司有何違約情事，遑論經本院前往現場履勘
      ，其等所指無法利用之土地，現設有兒童設施及花木（見本院卷第二四五頁勘
      驗筆錄），亦難遽謂其等受有損害，其等主張亦不足取。
  (三)鴻舜慈公司分配予戊○○等五人之房屋面積並無不足：
    1.合建契約書所約定按地形美觀及雙方有利原則規劃設計合建房屋，其真意並非
      以最大可建面積為判斷基準，上開鑑定報告則係以充分利用建蔽率、容積率為
      計算標準，致鴻舜慈公司分配予戊○○等五人之面積有所不足，業如前述，即
      不得以系爭鑑定報告為鴻舜慈公司未依約給付之依據。
    2.張啟蒙建築師固到庭陳稱：目前仍有空間可以達到要求，如把陽台蓋出來即可
      解決等語（見本院上更(一)卷第三０四頁），亦即依目前規劃之設計，只要鴻舜
      慈公司將陽台蓋出來，仍可達利用百分之百之建蔽率、容積率。惟鴻舜慈公司
      於八十三年一月二十五日將戊○○等五人分得房屋面積計算表及平面圖交由乙
      ○○確認，乙○○於同月二十八日簽名，該計算表及平面圖已載明戊○○等五
      人所提供合建土地可分得該棟房屋面積及依平面圖計算出不足之面積，並由鴻
      舜慈公司按戊○○等五人可得面積與實際面積計算差額，交付面額一百五十萬
      元支票為不足面積補償費，由乙○○簽收，而乙○○有代理戊○○等五人權利
      等情，有經乙○○簽名之戊○○等五人分得房屋面積計算表、建築設計平面圖
      、坪數不足補貼款一百五十萬元支票存根等影本附卷可稽（見本院前審上更(一)
      卷第二三０至二三三頁），堪認戊○○等五人依合建契約所得分配房屋面積及
      按建築圖計算分得面積既經約定，並由鴻舜慈公司以一百五十萬元補償戊○○
      等五人。至於戊○○等五人於交屋時簽立交屋驗收移交清冊第十八條所載：「
      地主保留按合建契約應分配房屋之清算權，俟清算完成後，地主依合建契約的
      約定可得之正確坪數，雙方同意另行結算，不受本移交影響。」（見原審卷第
      三三頁），應係交屋後實際登記面積不及乙○○所簽認按建築圖計算之面積時
      ，戊○○等五人仍保留依約請求補償之權利，然戊○○等五人迄未能證明其實
      際所分配之面積與乙○○簽認之面積有所不足，渠等請求鴻舜慈公司賠償不足
      面積之損害，於法自有未合，其等復稱建築中不知小三角空地未蓋滿，至交屋
      時始知悉而提出異議云云，亦難憑信。
  (四)鴻舜慈公司分配予戊○○等五人之停車位亦無不足：
    1.兩造合建案原本規劃興建獨棟十二層樓之「銀舜天廈」，於八十一年十一月六
      日領得建造執照，嗣鴻舜慈公司由乙○○居間撮合，於八十一年十二月三十一
      日與系爭土地鄰地同地段五二三、五二四、五二五、五二六號土地所有權人簽
      訂合建契約，並購買同段五二二號土地，與戊○○等五人所提供系爭土地合併
      規劃設計興建雙棟「銀舜雙星」，於八十二年六月三十日因基地面積增加等原
      因，經核准變更建築執照。於變更前僅規劃設計五個停車位，合併鄰地建築後
      ，依法應設計二十六個停車位，實際上設計為二十八個停車位等情，為兩造所
      是認。而鴻舜慈公司於規劃「銀舜天廈」時，車道經過騎樓，規劃「銀舜雙星
      」時，則以鴻舜慈公司購買之五二二號土地為車道，有鴻舜慈公司提出之廣告
      圖、照片為證（本院前審上更(一)卷三三五頁以下），並經楊禧祥建築師結證明
      確（見本院前審上字卷第二三六頁），足見法定停車位增加，實係合併鄰地建
      築及鴻舜慈公司購買土地供車道使用所致，建築師公會未考慮上開事實，而以
      戊○○等五人所提供土地可建最大面積占全部合建土地面積比率計算戊○○等
      五人可受分配停車位為六點八個，尚不足為有利戊○○等五人之判斷。
    2.本件合建於八十二年六月三十日取得變更後建築執照，當時可建停車位應已確
      定，而乙○○於八十三年一月二十五日簽認分得房屋面積表，依該表計算戊○
      ○等五人提供合建土地占所有面積０．四一五一（見本院前審上更(一)卷第二三
      ０頁），如以此比例計算，戊○○等五人可分得法定停車位亦僅為五．四個（
      26  ×0．4151÷2＝5．4），而乙○○當時收受不足面積補償款一百五十萬元
      時，並未就停車位另為保留，且兩造於合併鄰地建築時，就停車位並未另為約
      定，則斟酌乙○○確為鴻舜慈公司撮合鄰地地主合併建築，建築基地擴大，鴻
      舜慈公司另購土地供為車道等事實，堪信鴻舜慈公司抗辯稱其因乙○○對土地
      開發有功於公司，而按原約定多給二點五個停車位，乙○○對停車位之計算並
      不爭執，始確認房屋分配面積表並收受面積不足補償款等語，非不足採信。
七、綜上所述，鴻舜慈公司既已依兩造約定之「地形美觀及雙方有利」之原則為建築
    ，並已依約定交付房屋及停車場，要無給付不完全之情形，戊○○等五人主張依
    債務不履行法律關係請求鴻舜慈公司賠償損害，洵屬無據，應予駁回，其等假執
    行之聲請亦失所附麗，應併予駁回。原審判命鴻舜慈公司給付戊○○等五人各九
    十一萬四千零三十七元本息，並分別為准、免假執行之宣告，於法自有不合，鴻
    舜慈公司上訴意旨指摘原判決此部分不當，求予廢棄改判，為有理由，應由本院
    廢棄改判如主文第二項所示。而戊○○等五人上訴意旨指摘原判決不當，聲明求
    予廢棄改判，請求鴻舜慈公司應再給付伊等各六十一萬三千二百三十元本息，則
    屬無據，應予駁回。
八、本件事證已臻明確，兩造其餘攻擊防禦方法及所提之證據，核與判決結果並無影
    響，爰不逐一論述，附此敘明。
據上論結，本件戊○○等五人之上訴為無理由，鴻舜慈公司之上訴為有理由，依民事
訴訟法第四百五十條、第四百四十九條第一項、第七十八條、第八十五條第一項前段
，判決如主文。
中　　　華　　　民　　　國　　九十三　　年　　　七　　　月　　二十  　　日
                              民事第十七庭
                                  審判長法  官  黃  騰  耀
                                        法  官  楊  絮  雲
                                        法  官  黃  莉  雲
正本係照原本作成。
戊○○、甲○○、乙○○、丁○○、丙○○如不服本判決，應於送達後二十日內向本
院提出上訴書狀，其未表明上訴理由者，應於提出上訴後二十日內向本院補提理由書
狀（均須按他造當事人之人數附繕本）上訴時應提出委任律師或具有律師資格之人之
委任狀；委任有律師資格者，另應附具律師資格證書及釋明委任人與受任人有民事訴
訟法第四百六十六條之一第一項但書或第二項（詳附註）所定關係之釋明文書影本。
中　　　華　　　民　　　國　　九十三　　年　　　七　　　月　　二十三　　日
　　　　　　　　　　　　　　　　　　　　書記官  秦  仲  芳
附註：
民事訴訟法第四百六十六條之一（第一項、第二項）：
對於第二審判決上訴，上訴人應委任律師為訴訟代理人。但上訴人或其他法定代理人
具有律師資格者，不在此限。
上訴人之配偶、三親等內之血親、二親等內之姻親，或上訴人為法人、中央或地方機
關時，其所屬專任人員具有律師資格並經法院認為適當者，亦得為第三審訴訟代理人
。
